【裁判字號】    89,易,23
【裁判日期】    890823
【裁判案由】    詐欺
【裁判全文】
臺灣屏東地方法院刑事判決                            八十九年度易字第二三號
    公  訴  人  臺灣屏東地方法院檢察署檢察官
    被      告  己○○
    被      告  癸○○
    選任辯護人  蘇精哲律師
                鄭銘仁律師
                王正嘉律師
右被告等因詐欺案件，經檢察官提起公訴（八十八年度偵字第四六七三號、八十八年
度偵緝字第三五三號），本院判決如左：
     主  文
己○○連續意圖為自己不法之所有，以詐術使人將本人之物交付，累犯，處有期徒刑
壹年陸月。
癸○○無罪。
     事  實
一、己○○曾因違反麻醉藥品管理條例，經臺灣臺南地方法院判處有期徒刑陸月，於
    八十七年八月二十六日執行完畢，猶不知悔改，竟基於概括犯意，明知已欠缺付
    款能力，仍意圖為自己不法之所有，自民國八十八年三月間起至同年六月間止，
    先後多次至屏東縣內埔鄉、萬巒鄉、竹田鄉等地向庚○○、乙○○、丙○○、戊○○、甲○○等人佯稱欲購買檳榔，並先給付部分貨款以獲取信任，使乙○○等
    人不疑有他，陸陸續續寄交檳榔至高雄縣岡山鎮○○路五三二號予己○○，其中
    (1)乙○○寄交之檳榔價值新台幣七十九萬二千九百十元，己○○交付以他人為
    發票人之支票四紙，面額共五十二萬零五百元、(2)丙○○寄交檳榔九十二萬二
    千零四十元，己○○交付以他人為發票人之支票三紙，面額共三十九萬九千元、
    (3) 戊○○寄交檳榔七十萬九千一百五十五元，己○○交付以他人為發票人之支
    票三紙，面額共五十一萬三千五百元、(4)甲○○寄交檳榔二十九萬八千六百七
    十一元，己○○交付他人為發票人之支票一張，面額為二十萬元、(5)庚○○一
    百餘萬元，己○○亦交付以他人為發票人之支票以擔保部分貨款之支付。詎前開
    支票屆期提示後均遭退票，且其餘未以支票擔保之貨款亦不獲付款，嗣乙○○等
    人循線追討時，己○○均避不見面，至此乙○○等人始知受騙。
二、案經乙○○、丙○○、戊○○、甲○○告訴臺灣屏東地方法院檢察署檢察官偵查
    起訴。
     理  由
壹、己○○部分
一、訊據被告己○○固坦承上揭購買檳榔未付價金及所交付之支票均退票等事實，惟
    矢口否認有詐欺之犯行，辯稱：我後來週轉有問題，向地下錢莊借錢，導致連利
    息都無法還，所以沒有錢給丙○○等人，我向丙○○等人購買的檳榔都有賣出去
    ，賣得的錢一部分還錢莊利息，一部分付我買檳榔的錢，還有雇請小姐及付房租
    ，我付款的支票是從客戶那裡拿的，我並不知道會跳票，而且我也曾匯款予丙○○及戊○○云云。惟查被告詐欺之犯罪事實，業據告訴人乙○○、丙○○、戊○○及甲○○等人及被害人庚○○於偵訊及本院審理中指訴綦詳，參諸被告亦自承
    於八十七年間即開始向地下錢莊借三十萬元，清償剩下二十餘萬元，約至八十八
    年三月間起即付不出利息等語，顯見被告當時已欠缺付款能力，卻仍自八十八年
    三月間開始大量進購檳榔，再者，由被告所購入之檳榔總價為三百餘萬元，且被
    告亦坦承所購買之檳榔均已售出，然僅支付其中約十四萬元予戊○○、支付約九
    萬五千元予丙○○，餘均未付款，又所交付之客票竟無一兌現，並於告訴人等追
    討時仍拒絕支付，顯見其購買之初即有為自己不法所有之意圖甚明。此外，復有
    支票、退票理由單、估價單及請款單等影本附卷可稽，事證明確，被告犯行足堪
    認定。
二、核被告所為，係犯刑法第三百三十九條第一項之詐欺取財罪。被告多次詐欺犯行
    ，時間緊接，方法相同，觸犯構成要作相同之罪名，顯係基於概括犯意為之，依
    連續犯規定論以一罪，並依法加重其刑。被告前因違反麻醉藥品管理條例案件，
    經臺灣臺南地方法院判處有期徒刑六月，於八十七年八月二十六日執行完畢，有
    卷附被告全國刑案紀錄表可按，其受有期徒刑之執行完畢，五年以內再犯有期徒
    刑以上之罪，為累犯，依法遞加重其刑。公訴人雖僅就被告詐欺乙○○、丙○○
    、戊○○及甲○○部分之犯行提起公訴，然檢察官就犯罪事實一部起訴者，效力
    及於全部，本件被告詐欺庚○○部分之犯罪事實，與前揭論罪科刑部分，有連續
    犯之關係，已如前述，本院自應就屬裁判上一罪之部分，一併加以裁判。爰審酌
    被告犯罪之動機、目的、手段、對告訴人所造成之損害及犯後飾詞狡辯，毫無悔
    意之態度，量處如主文所示之刑，以資儆懲。
貳、癸○○部分
一、公訴意旨略以：癸○○係介紹己○○向丙○○、戊○○、甲○○購買檳榔之人，
    竟與己○○基於詐欺之概括犯意聯絡，由癸○○向丙○○等三人保證稱「己○○
    沒有問題，如有差錯，伊本人負責」云云，嗣丙○○等三人復質疑己○○之付款
    方式不可靠，癸○○竟向渠等稱「沒有問題，繼續寄檳榔」云云，使丙○○等三
    人陷於錯誤，繼續寄交檳榔與己○○，因認涂泳陣涉有詐欺罪嫌，與己○○皆為
    共同正犯。
二、本件公訴人認被告癸○○涉有詐欺犯行，係以告訴人等之指訴及卷附支票、退票
    單、估價單及請款單等資為論據。訊據被告癸○○則堅決否認其事，辯稱：因己○○自八十七年八月中旬起即向我以現金方式零星購買檳榔，一直銀貨兩訖，嗣
    於八十八年五月間，因檳榔產季關係，嘉義地區係每年八月至隔年五月，屏東地
    區則自每年五月起至八、九月止，故於己○○向我詢問有無認識屏東地區檳榔商
    ，以確保貨源不中斷時，我基於客戶要求，及同業間相互介紹客戶之習慣，始以
    電話向告訴人等表示己○○有意購買檳榔，然我從未親自帶己○○去告訴人等家
    中，亦未曾保證己○○絕對無問題，我只是向告訴人等人說如果沒問題，就繼續
    跟己○○往來，且告訴人與己○○間所有之買賣、交貨情況，均由他們自行聯絡
    ，我完全不知情，我只有介紹而已，其他交易及付款均是他們自己去談等語。
三、按犯罪事實應依證據認定之，無證據不得推定其犯罪事實。不能證明被告犯罪者
    ，應諭知無罪之判決。刑事訴訟法第一百五十四條、第三百零一條第一項分別定
    有明文。又告訴人之告訴，係以使被告受刑事訴追為目的，是其陳述是否與事實
    相符，仍應調查其他證據以資認定。最高法院五十二年台上字第一三○○號判例
    可資參照。再按刑法第三百三十九條第一項詐欺罪之成立，以意圖為自己或第三
    人不法所有，以詐術使人將本人或第三人之物交付為要件。經查：本案被告癸○○固有介紹同案被告己○○向告訴人等四人購買檳榔，惟癸○○究有無向告訴人
    施用詐術，「保證」己○○之資力，致使告訴人等陷於錯誤，而寄交大量檳榔予
    己○○，告訴人等對此雖指訴歷歷，然被告已堅詞否認，參諸檳榔業者相互介紹
    購買檳榔，乃源於臺灣南北檳榔產期不同，為保貨源不虞匱乏而衍生之習慣，且
    被告癸○○除介紹己○○外，另介紹辛○○、壬○○及丁○○等人向告訴人購買
    檳榔，而依辛○○等三名證人到庭所結證：介紹人並未從中獲取佣金，亦不負保
    證責任等語，是被告癸○○既未向告訴人等擔保其他證人之付款能力，豈有特別
    為己○○而向告訴人等保證之理，告訴人等前開指訴顯有疑義。再者，依卷附被
    告癸○○所提出之支票及退票理由單各三紙觀之，被告己○○尚積欠癸○○檳榔
    款三十九萬餘元，衡情，被告癸○○與己○○間既存有債權債務糾紛，被告癸○○更無理由為己○○不法之所有而向告訴人等施用詐術。況且同案被告己○○於
    審理時亦明白表示：癸○○先以電話跟告訴人等聯絡，我再親自去或打電話訂貨
    ，癸○○並沒有帶我去找戊○○等語，顯見被告癸○○確於介紹告訴人與己○○
    買賣後，即未再介入，被告癸○○前開所辯尚堪採信。依上所述，公訴人所舉之
    證據尚無法證明被告癸○○與己○○間有何詐欺之犯意聯絡及行為分擔，此外，
    復查無積極證據足認被告癸○○有公訴意旨所指之犯行，依法應諭知被告癸○○
    無罪之判決。
據上論斷，應依刑事訴訟法第二百九十九條第一項前段、第三百零一條第一項、刑法
第五十六條、第三百三十九條第一項、第四十七條、罰金罰鍰提高標準條例第一條前
段，判決如主文。
本案經檢察官楊挺宏到庭執行職務
中      華      民      國      八十九      年    八    月    二十三    日
                                      臺灣屏東地方法院刑事第一庭
                                          審判長 潘正屏
                                          法  官 郭書豪
                                          法  官 包梅真
右正本證明與原本無異。
對於本判決如有不服應於收受送達後十日內向本院提出上訴書狀上訴於台灣高等法院
高雄分院並按他造當事人之人數附具繕本。
                                          書記官 徐水英
中      華      民      國      八十九      年    八    月    二十三    日
附錄法條
刑法第三百三十九條第一項
意圖為自己或第三人不法之所有，以詐術使人將本人或第三人之物交付者
，處五年以下有期徒刑、拘役或科或併科一千元以下罰金。


司法院資訊處製作；財團法人民間司法改革基金會備份。
